# 求助陈版，关于全民所有制企业国有产权无偿划转的问题

提问人：wxwzw2000 时间：2012-11-05 16:12:42
陈版你好。请教个问题，我们都只知道在国有企业中划转资产很常见，是一种常规交易。我在现场审计时遇到一个问题， 2007 年母公司根据当地国资委的无偿划转批复接收了另一家国有企业，合并双方都存续。问题是，被兼并的企业还是属于原来的全民所有制企业，而接收方是国有独资有限公司。按我的理解以及查阅的相关国资委文件，股权的无偿划转只能在同类型企业中进行，否则只能是资产的划转，而被划转方如果非公司制，则必须要进行公司制改制后方可进行股权划转，因为产权和股权登记机关是不同的。故我认为，在非公司制企业进行公司改制前，是不能进行股权的无偿划转的，所以上述母公司不应合并被划转方报表，但可进行管理。

回答人：chenyiwei
我理解这里存在两方面的问题： 1 、从合规性角度看，确实如你所言，将一个尚未进行公司制改制的全民企业的股权划拨给一个国有独资公司，确实存在不合规的情况，除了你所言的依据以外，《企业国有产权无偿划转工作指引》（国资发产权[2009]25号）第二条已经明确规定：“国有独资企业产权拟无偿划转国有独资公司或国有一人公司持有的，企业应当依法改制为公司”。 2 、在本案例中，作为一个历史遗留问题（当时可能并无明确规定要求国有独资企业在被划转到国有独资公司之前必须完成公司制改建），该国有独资公司已经实质上控制了该被兼并方，基于实质重于形式的原则，应当认可将其纳入合并范围，不能仅仅以当初的划转可能存在法律上的瑕疵就不将该国有独资企业纳入合并报表范围。但是，应建议该国有独资企业尽快实施依法公司制改建，以消除该项瑕疵。

提问人：wxwzw2000 时间：2012-11-05 17:27:43
谢谢陈版，因为我目前做的 3 年连续审计，系从 2009 年至 2011 年，该被兼并企业在 2010 年被重新划转出去，也就是说我只合并一年即 2009 年，而重新划转进来将在 2012 年，故我的理解是，我能否从 2009 年起就不合并这家企业，而是要求进行公司制改制后，再在2012 年合并？这样法律瑕疵也规避了，也能防止企业找理由不进行公司制改制而直接在 2012 年合并，造成后续审计的困难。

回答人：chenyiwei
但“从 2009 年起就不合并这家企业”的做法可能违反真实性原则。无论如何， 2012 年重新划入之前，该标的企业必须完成公司制改建。

提问人：chenvc 时间：2013-10-10 18:34:25
请问陈版主，某国有控股公司有两家下属企业A和B，A是有限公司,B是全民企业。现欲注销B，故将B的资产、人员全部无偿划转至A，Z作为A的资本公积，而非实收资本。请问这样可以么？有无这样的案例？谢谢。

回答人：chenyiwei
理论上可以。

提问人：Websterd 时间：2014-02-20 14:08:03
关于改制的规定是出于《企业国有产权无偿划转工作指引》，这个《指引》是规范央企的。请问地方的全民所有制企业也要遵从这一规定么？

回答人：chenyiwei
地方国有企业不能直接引用这个文件，但地方国资委一般会以国务院国资委发布的文件为蓝本，起草其监管范围内企业的相关监管规定。